臺灣高等法院高雄分院民事判決　　　　　96年度訴易字第23號
原　　　告　乙○○
被　　　告　甲○○
　　　　　　　　　　　　（現在台灣高雄監獄執行中）
上列當事人間請求損害賠償事件，原告於刑事訴訟程序提起附帶
民事訴訟（本院96年度附民字第33號），經本院刑事庭裁定移送
，本院於96年10月17日言詞辯論終結，判決如下：
    主      文
被告應給付原告新台幣貳拾柒萬肆仟肆佰零貳元。
原告其餘之訴駁回。
訴訟費用由被告負擔五分之三，餘由原告負擔。
    事實及理由
一、原告主張：被告與訴外人于朱秋妹係同居關係，民國94年5
    月20日晚上9 時許，被告與于朱秋妹在高雄縣美濃鎮○○里
    ○○街10號即于朱秋妹住處，因細故發生爭吵，于朱秋妹即
    電召其弟朱志雄前來排解，朱志雄旋即偕同當時一起聚餐之
    邱月琴及原告前往，待原告到達後，被告即與原告發生口角
    衝突並爭執拉扯，詎被告竟取出預藏於背後之西瓜刀先往原
    告頭部揮砍數刀，致原告受有右額切割傷（長9 公分、深0.
    3 公分、寬0.3 公分）及右臉切割傷（長4 公分、深0.3 公
    分、寬0.3 公分），原告撿拾路旁之木棍欲將被告手上刀械
    打掉，繼被告再持前開西瓜刀，朝原告胸部直刺及揮砍數刀
    ，致原告受有右前胸穿刺傷（長5 公分、深5 公分、寬3 公
    分）、左胸切割傷（長13公分）、右肩切割傷（長5 公分）
    、左肩切割傷（長8 公分）、左手掌切割傷（長5 公分、深
    0.5 公分、寬0.3 公分）、左小指切割傷（長1 公分，共2
    處）、右手無名指切割傷（長3 公分），並直至原告因傷重
    不支倒地，始停止揮砍。被告之刑事責任部分，業經台灣高
    等法院高雄分院（下稱高雄高分院）以96年度上訴字第195
    號判決被告殺人未遂罪，處有期徒刑5 年6 月確定。原告因
    受傷支出醫藥費新台幣（下同）4 萬1402元，且原告以開計
    程車為業，每日收入1500元，住院及療養期間約1 個半月，
    工作損失6 萬7000元，又原告因被告殺傷，精神受痛苦，被
    告應賠償精神慰藉金30萬元等情，爰依侵權行為之法律關係
    ，求為命被告給付40萬8402元之判決。
二、被告則以：被告亦遭原告持木棒毆傷，所受傷勢比原告嚴重
    ，無法賠償原告等語，資為抗辯，並聲明駁回原告之訴。
三、兩造不爭執事項：
  (一)94年5 月20日晚上9 時許，被告與原告在高雄縣美濃鎮○○
    里○○街10號訴外人于朱秋妹住處，發生口角衝突並爭執拉
    扯，被告取出預藏於背後之西瓜刀往原告頭部揮砍數刀，致
    原告受有右額切割傷（長9 公分、深0.3 公分、寬0.3 公分
    ）及右臉切割傷（長4 公分、深0.3 公分、寬0.3 公分），
    繼持前開西瓜刀朝原告胸部揮砍數刀，致原告受有右前胸穿
    刺傷（長5 公分、深5 公分、寬3 公分）、左胸切割傷（長
    13公分）、右肩切割傷（長5 公分）、左肩切割傷（長8 公
    分）、左手掌切割傷（長5 公分、深0.5 公分、寬0.3 公分
    ）、左小指切割傷（長1 公分，共2 處）、右手無名指切割
    傷（長3 公分）。
  (二)被告因殺人未遂罪，經高雄高分院以96年度上訴字第195 號
    判處有期徒刑5年6月確定。
四、兩造爭執事項：(一)被告是否有故意或過失不法侵害原告之權
    利？(二)原告得請求被告賠償之金額為若干？茲分述如下：
  (一)被告是否有故意或過失不法侵害原告之權利？
  1.原告主張於前揭時、地遭被告持西瓜刀殺傷之事實，業據提
    出診斷證明書為證（本院卷21頁）；而經本院調取高雄高分
    院96年度上訴字第195 號殺人未遂等案件刑事卷證審認之結
    果：
    (1)被告於刑事案件審理中坦承於上揭時、地持鐵器揮砍原告
      之事實，又被告與原告發生口角並爭執拉扯，被告突由背
      後取出預藏之刀械往原告頭部、胸部直刺及揮砍數刀，致
      原告受有上開傷害等情，業據證人朱志雄、于朱秋妹及邱
      月琴於偵查及刑一審審理中陳述明確（偵查卷第14、15頁
      、刑一審卷第87、90、92、94頁）；雖証人于朱秋妹於本
      院刑事庭審理時改稱：被告住在我家，因為言語上口角，
      發生不愉快，有發生打架，我打電話給朱志雄，我與原告
      不認識，朱志雄先到，原告後到，我進去要拿椅子給他們
      坐，被告就被原告打得躺在地上，被告從花盆旁邊拿出約
      1 尺長鐵皮的東西反擊云云（96年4 月16日本院刑事審判
      筆錄），惟倘被告所持並非利刃而係一般之鐵皮，斷不可
      能造成原告之傷勢為全身多處邊緣完整之切割傷，應是利
      刃所為，此亦有高雄榮民總醫院96年2 月14日高總管字第
      0960001846號函送之病歷資料查詢函覆表（即醫師報告書
      ）可稽，是証人于朱秋妹於本院刑事庭審理時之陳述係嗣
      後迴護之詞，尚非可採。並有高雄榮民總醫院94年8 月18
      日高總管字第0940008660號函檢附原告病歷資料1 份（偵
      查卷第24至32頁）、94年9 月15日高總管字第0940009773
      號函檢附原告病歷資料查詢函復表1 份（偵查卷第33、34
      頁），堪認係屬實情。
    (2)按人體頭部為大腦、小腦等重要器官所在位置，另人體胸
      部亦為重要臟器所處位置，倘以尖銳物體直接揮砍頭部或
      刺入胸部，除將造成外部皮肉穿刺傷外，亦極可能同時傷
      及顱內重要器官及胸部內重要臟器，將導致生理機能嚴重
      受損及大量內出血而死亡。被告於上揭時、地持銳利刀械
      先朝原告之頭部揮砍數刀，致原告受有右額切割傷及右臉
      切割傷之傷害，繼持前開刀械，再朝原告胸部直刺並揮砍
      數刀，致原告受有右前胸穿刺傷、左胸切割傷、右肩切割
      傷、左肩切割傷、左手掌切割傷、左小指切割傷及右手無
      名指切割傷等傷害，並直至原告傷重不支倒地，適警員亦
      據報到達現場處理，始停止揮砍，復觀原告右前胸所受穿
      刺傷，深達5 公分，經醫師診斷深度已達肋間肌肉層，有
      高雄榮民總醫院94年9 月15日高總管字第0940009773號函
      檢附乙○○病歷資料查詢函復表1 份在卷可參（偵查卷第
      33、34頁），均足見被告持刀揮砍時，其用力甚猛，已具
      殺意，顯有致原告於死之殺人故意，甚為明灼。
    (3)被告之殺人未遂之犯行，亦經高雄高分院判處被告有期徒
      刑5 年6 月確定。
  2.綜上，原告主張被告有故意殺傷行為，侵害原告之權利之事
    實，應為可信。
  (二)原告得請求被告賠償之金額為若干？
  1.按因故意或過失，不法侵害他人之權利者，負損害賠償責任
    ；不法侵害他人之身體或健康者，對於被害人因此喪失或減
    少勞動能力，或增加生活上之需要時，負損害賠償責任；又
    不法侵害他人之身體、建康、名譽或自由者，被害人雖非財
    產上之損害，亦得請求賠償相當之金額，民法第184條第1項
    前段、第193條第1項、第195條第1項分別定有明文。被告殺
    傷原告行為，核屬故意侵權行為。從而，原告本於侵權行為
    之法則，訴請被告賠償損害，自屬於法有據。
  2.茲應審酌原告得請求之金額，分述如下：
    (1)醫藥費部分：原告主張因傷支出醫藥費4 萬1402元之事實
      ，業據其提出醫藥費收據2 紙附卷可按（本院卷36頁），
      ，經核其支出之項目及金額，均屬治療所受傷害之必要費
      用，堪信為真，原告此部分請求，於法有據，應予准許。
      被告辯稱：對醫藥費收據無法接受云云，尚無可採。
    (2)工作損失部分：原告主張其以開計程車為業，每日收入15
      00元，住院及療養期間約1 個半月，工作損失6 萬7000元
      云云，被告對於原告開計程車為業之事實，並未爭執，惟
      原告主張其開計程車每日收入1500元並未能舉證以實其說
      ，茲參以高雄市計程車駕駛員職業工會96年7 月10日高市
      計客字第175 號函覆稱：「高雄市計程車銷售額自84年1
      月1 日起，每輛車每月調整為2 萬4960元，另據高雄市政
      府建設局核定自89年12月1 日零時起，計程車運價起跳1.
      5 公里由60元調整為70元，續跳部分由每300 公尺5 元調
      整為每250 公尺5 元，餘均維持原價不調整；另高雄市政
      府交通局核定自96年7 月1 日零時起，計程車運價再次調
      整起跳1.5 公里由70元調整為85元餘均維時原價不予調整
      」等語（本院卷24頁），本院因認原告開計程車每日收入
      以1000元為適當。次查原告係於94年5 月21日住院，而於
      94年5 月24日後約1 個月可恢復計程車駕駛工作，有高雄
      榮民總醫院病歷資料查詢函覆表可稽（本院卷31頁），是
      原告請求33日工作損失即3 萬3000元（1000×33＝33000
      ），於法有據，應予准許，逾此部分自無從准許。
    (3)慰藉金部分：原告陸軍官校專修班（1 年制）畢業，以開
      計程車為業，有位於高雄縣美濃鎮土地1 筆、美濃鎮房屋
      1 幢、台南縣歸仁鄉房屋1 幢；被告國小畢業，從事農作
      ，有汽車1 輛，無不動產等情，分別經兩造陳明在卷（本
      院卷19、43頁），並有兩造稅務電子閘門財產所得調件明
      細表可按（放本院證物袋），本院斟酌兩造上開經濟資力
      、身分地位、及傷害之傷勢所致原告精神痛苦之程度非輕
      等情形，認原告所請求之慰藉金以20萬元為適當，逾此之
      請求，不能准許。
五、綜上所述，原告依侵權行為之法律關係，請求被告給付27萬
    4402元，為有理由，應予准許，逾此之請求，為無理由，應
    予駁回。
六、據上論結，本件原告之訴為一部有理由，一部無理由，依民
    事訴訟法第79條，判決如主文。
中　　華　　民　　國　　96　　年　　10　　月　　31　　日
                            民事第五庭
                                審判長法官  蔡明宛
                                法      官  魏式璧
                                法      官  曾錦昌
以上正本證明與原本無異。
本件不得上訴。
中　　華　　民　　國　　96　　年　　10　　月　　31　　日
                                書  記  官  郭蘭蕙
